臺灣臺南地方法院臺南簡易庭民事判決
110年度南簡字第838號
原      告  李文全  

訴訟代理人  李秀菁  
被      告  滙誠第二資產管理股份有限公司

法定代理人  莊仲沼  
訴訟代理人  謝凱傑律師
複代理人    楊聖文律師
            許哲嘉律師
上列當事人間請求債務人異議之訴事件，經本院於民國110年9月
29日言詞辯論終結，判決如下：
    主  文
被告不得持本院85年度促字第6049號支付命令（已換發為南院武
110司執清字第46150號債權憑證）為執行名義對原告強制執行。
訴訟費用新臺幣1,000元由被告負擔。
    事實及理由
壹、程序方面：
一、按原告於判決確定前，得撤回訴之全部或一部。訴之撤回應
    以書狀為之。但於期日，得以言詞向法院或受命法官為之。
    民事訴訟法第262條第1項前段、第2項分別定有明文。原告
    起訴時，原聲明：1.被告於本院110年度司執字第46150號強
    制執行事件（下稱系爭執行事件）所持之執行名義即本院85
    年度促字第6049號支付命令（下稱系爭支付命令），不許對
    原告為強制執行；2.系爭執行事件對原告所為之強制執行程
    序應予撤銷。嗣因被告於原告起訴後之民國110年6月22日具
    狀向本院聲請撤銷系爭執行事件之執行程序換發債權憑證，
    已經執行法院撤銷強制執行程序終結，原告乃於本院審理中
    之110年9月29日言詞辯論期日，當庭撤回上開訴之聲明第2
    項部分之請求，原告撤回訴之聲明第2項，合於上開法律規
    定，應予准許。
二、本件被告經合法通知，未於最後言詞辯論期日到場，核無民
    事訴訟法第386條所列各款情形，爰依原告之聲請，由其一
    造辯論而為判決。
貳、實體方面： 
一、原告起訴主張：被告前曾持系爭支付命令為執行名義向本院
    聲請對原告財產為強制執行，經本院以103年度司執字第361
    97號強制執行事件受理，經原告提出債務人異議之訴由本院
    以103年度南簡字第429號債務人異議之訴事件（下稱前案）
    受理後，被告即撤回前案強制執行之聲請，原告乃撤回前案
    之起訴。詎被告又再次持系爭支付命令及確定證明書為執行
    名義向本院聲請對原告財產為強制執行，經系爭執行事件受
    理後執行查封原告之財產。然被告所持之系爭支付命令及確
    定證明書，乃消費款債權，請求權時效為15年，系爭支付命
    令係於85年5月27日確定，請求權時效自85年5月27日開始起
    算，應於100年5月28日即已罹於時效而消滅，原告自得依民
    法第144條第1項拒絕給付。且原告實際並未積欠系爭支付命
    令內容所載之消費款債務，系爭支付命令債權內容係命原告
    應對債權人慶豐商業銀行股份有限公司臺南分行（下稱慶豐
    銀行）清償消費款及利息，然原告並未向慶豐銀行申請信用
    卡使用，該消費款債務係原告遭訴外人鄭夙媛冒名向慶豐銀
    行申請信用卡盜刷使用產生之債務，此有臺灣臺南地方檢察
    署（下稱臺南地檢署）85年度偵字第14593號、86年度偵字
    第697號不起訴處分書可查，慶豐銀行明知上情仍向本院對
    原告聲請核發系爭支付命令，且將送達地址記載為原告未曾
    設籍或居住之臺南市○○○街00巷00弄0號6樓之3，致原告未能
    及時提出異議，而經本院核發系爭支付命令及確定證明書，
    使原告無端背負上開債務，原告實際應未積欠慶豐銀行債務
    ，被告自亦不得以系爭支付命令要求原告清償債務，被告前
    持系爭支付命令對原告聲請強制執行時，原告即曾以上開事
    由對被告提起債務人異議之訴，惟因被告撤回強制執行之聲
    請，才撤回前案之起訴，現被告又持系爭支付命令對原告財
    產聲請強制執行，於原告提起本件訴訟後雖又撤回系爭執行
    事件之聲請，原告雖已無訴請撤銷系爭執行事件執行程序之
    必要，但為免被告將來又重複聲請執行，自有訴請被告不得
    持系爭支付命令再對原告強制執行之必要等語。並聲明：被
    告不得持系爭執行事件之執行名義即本院85年度促字第6049
    號支付命令對原告聲請強制執行。
二、被告則答辯：
　㈠原告固主張其遭鄭夙媛冒名向慶豐銀行申請信用卡使用，並
    盜刷信用卡，惟觀之原告所提出臺南地檢署85年度偵字第14
    593號、86年度偵字第697號不起訴處分書，該刑事案件係由
    原告配偶吳貴玉所提起，其係主張鄭夙媛於84年底偽造原告
    不實財力證明向慶豐銀行申辦信用卡2張使用，而不起訴處
    分書內容，未提及上開信用卡係遭鄭夙媛冒名盜用，且依原
    告申請信用卡資料，原告於慶豐銀行有開設活期儲蓄帳戶，
    並以手寫備註慶銀活儲70仟元，於慶豐銀行臺南分行2樓申
    辦，且註記原告預定於11月10日出國要求急件處理，原告並
    檢附臺南市稅捐稽徵處納稅證明書為憑，則實難認上開信用
    卡係遭鄭夙媛偽造不實財力證明冒名辦理。又原告所主張遭
    鄭夙媛冒名辦理信用卡及系爭支付命令申請時所送達之地址
    並非其戶籍地等情，均係於系爭支付命令成立前，原告應不
    得提起債務人異議之訴為救濟。
　㈡慶豐銀行取得系爭支付命令後，曾依信用卡約定條款第10條
    之規定，分別於88年1月26日、92年12月17日扣抵原告於慶
    豐銀行之存款897元、4元，系爭支付命令所載之債權請求權
    已分別於88年1月26日、92年12月17日中斷重新起算，被告
    於103年4月14日持系爭支付命令為執行名義對原告聲請強制
    執行，經本院以103年度司執字第36197號清償消費款強制執
    行事件受理時，系爭支付命令所載之債權尚未罹於時效，並
    因被告聲請強制執行再生中斷事由，重新起算，且原告於本
    件訴訟進行中所試行之調解程序提出以4萬元清償債務，並
    經被告允諾，亦已生拋棄時效利益重新起算之效力，是系爭
    支付命令所載之債權尚未罹於時效。　　
  ㈢並聲明：請求駁回原告之訴。
三、本件經調查兩造對下列事項不為爭執，並經本院調閱前案卷
    及系爭執行事件卷核閱無誤，堪信為真實：
　㈠被告於110年5月21日持系爭支付命令及其確定證明書、債權
    讓與證明書為執行名義向本院聲請對原告財產強制執行，經
    本院以系爭執行事件受理，嗣經被告於110年6月22日具狀向
    本院執行處聲請撤銷執行程序換發債權憑證，系爭執行事件
    乃於110年6月24日撤銷強制執行程序，並於110年6月24日換
    發南院武110司執清字第46150號債權憑證予被告。
　㈡被告於103年4月間持系爭支付命令及確定證明書為執行名義
    向本院聲請對原告財產為強制執行，經本院以103年度司執
    字第36197號強制執行事件受理後，原告即曾以本案所主張
    之事由提起債務人異議之訴由本院以前案受理後，因被告撤
    回強制執行之聲請執行程序終結，原告乃於103年5月15日撤
    回前案之起訴。　
四、得心證之理由：　　
　㈠按請求權，因15年間不行使而消滅；消滅時效，自請求權可
    行使時起算，民法第125條前段、第128條前段分別定有明文
    。又消滅時效，因起訴而中斷；依督促程序，聲請發支付命
    令、開始執行行為或聲請強制執行，與起訴有同一效力；時
    效中斷者，自中斷之事由終止時，重行起算 ；此分別為民
    法第129條第1項第3款、第2項第1款、第5款及第137條第1項
    規定所明揭。又時效完成後，即無中斷可言（最高法院62年
    台上字第2279號判例意旨參照）。
　㈡查被告持之系爭支付命令係消費款債權且於85年3月28日所核
    發並於85年5月27日確定，有系爭支付命令及確定證明書附
    於前案卷內可憑，故該債權之消滅時效於上開聲請核發支付
    命令終結時可重行起算15年，至100年5月27日完成，是原告
    主張系爭支付命令之債權請求權已於100年5月27日因罹於時
    效而消滅，應屬可採。被告固抗辯原債權人慶豐銀行取得系
    爭支付命令後，曾分別於88年1月26日、92年12月17日扣抵
    原告於慶豐銀行之存款897元、4元發生中斷可重新起算，故
    15年之請求權時效應尚未完成，且原告於本案調解時亦有同
    意以4萬元清償之條件，已生拋棄時效利益重新起算之效力
    云云，惟消滅時效之中斷事由僅有請求、承認與起訴，又民
    法第129條第1項第2款所謂之承認，係指債務人向債權人表
    示是認其請求權存在之觀念通知而言，此與債權人向債務人
    請求清償之情形有別。被告抗辯慶豐銀行於88年1月26日、9
    2年12月17日有扣抵原告於慶豐銀行之存款897元、4元乙節
    ，縱屬事實，然該扣抵究係屬何中斷事由，未據被告說明，
    而上開扣抵乃慶豐銀行單方之行為，並非屬民法第129條第2
    項第5款之向法院聲請執行而得發生中斷之事由，且該帳戶
    餘款抵銷債務之行為，性質上僅屬金融機構依客戶於簽立信
    用卡使用契約或開立帳戶時，預先同意於將來金融機構對客
    戶有相關消費款債務時得以同一金融機構帳戶之存款餘額自
    行扣抵，所為之自動抵銷行為，亦非原告單方面表示系爭支
    付命令所載之債權請求權存在之觀念通知或由原告主動對系
    爭債務所為之一部清償，亦難認有構成民法第129 條第1項
    所定之承認，是被告抗辯請求權時效已因慶豐銀行上開扣抵
    行為而發生中斷云云，顯無可採。又時效因聲請強制執行而
    中斷者，若撤回其聲請，視為不中斷，民法第136條第2項已
    有明定，且消滅時效完成後，債權人始依原執行名義聲請法
    院再行強制執行，要無中斷時效或中斷事由終止重行起算時
    效之可言，被告於103年間固曾持系爭支付命令向本院聲請
    強制執行，然事後又撤回聲請，已如前述，自無從中斷時效
    ，況被告於103年提出聲請時，系爭支付命令債權消滅時效
    亦已完成，詳如前述，亦無中斷時效可言，被告上開抗辯，
    亦無從採。至原告於本院安排調解時固曾有以4萬元為和解
    金額之表示，然原告於調解程序依調解委員建議所為之陳述
    ，僅係試圖以調解方式尋求紛爭之解決，尚不能認為承認債
    務，且為達成調解所擬讓步之主張，必於調解成立時始生效
    力，兩造間之調解既未成立，自不得以原告於調解進行中所
    為之讓步，而認原告已為承認之意思表示，亦不得做為本件
    裁判之基礎，此於民事訴訟法第422條亦已有明定，被告以
    原告在調解程序所為之陳述及讓步，抗辯原告已有承認系爭
    支付命令所載之債權及拋棄時效利益云云，自非可採。
　㈢再按時效完成後，債務人得拒絕給付，民法第144條第1項規
    定，債務人得拒絕給付，固採抗辯權發生主義，惟如債務人
    行使此項抗辯權，表示拒絕給付，債權人之請求權因而確定
    的歸於消滅，債務人即無給付之義務（最高法院103年度台
    上字第1196號判決要旨參照）。系爭支付命令之消費款債權
    之請求權已罹於時效而消滅，業經本院認定如前，則原告主
    張其得為時效抗辯並拒絕給付，被告不得再執系爭支付命令
    為及其所換發之債權憑證為執行名義對原告強制執行，即屬
    有據，應予准許。
五、本件事證已臻明確，兩造所提其他攻擊防禦方法或證據，經
    核與判決結果不生影響，本院自無庸再一一論述，附此敘明
    。
六、訴訟費用負擔：按訴訟費用，由敗訴之當事人負擔；法院為
    終局判決時，應依職權為訴訟費用之裁判，民事訴訟法第78
    條及第87條第1項分別定有明。經核本件訴訟費用額為1,000
    元（即第一審裁判費），而原告之請求為有理由，爰依上開
    規定確定被告應負擔之訴訟費用如主文第2項所示。
七、據上論結，本件原告之訴為有理由，判決如主文。
中　　華　　民　　國　　110 　年　　10　　月　　15　　日
                  臺灣臺南地方法院臺南簡易庭
                                  法  官  童來好
上列為正本，係照原本作成。
如不服本判決，應於送達後20日內向本庭（臺南市○○路0段000號
）提出上訴狀（須按他造當事人人數附繕本）。
中　　華　　民　　國　　110 　年　　10　　月　　15　　日
                                  書記官  郭倢妮